高雄高等行政法院簡易判決
　　　　　　　　　　　　　　　　　　 94年度簡字第00261號
原　　　告　中央健康保險局高屏分局
代　表　人　甲○經理
訴訟代理人　丙○○
被　　　告　乙○○
上列當事人間因返還公法上不當得利事件，原告提起行政訴訟。
本院判決如下：
    主  文
被告應給付原告新台幣貳萬玖仟肆佰伍拾參元，及自起訴狀繕本
送達翌日即民國94年12月6日起至清償日止，按週年利率百分之
五計算之利息。
訴訟費用由被告負擔。
　　事實及理由
一、本件原告起訴主張：被告於民國（下同）86年6月24日入境
    ，同年7月5日設籍於高雄市新興區○○○路31號3樓之1，依
    全民健康保險法第10條第1項第1款規定，86年11月5日起始
    在台灣地區設籍滿4個月，方得參加全民健康保險。惟被告
    卻於86年6月25日切結其符合第六類被保險人之身分，以高
    雄市新興區公所為投保單位加入健保，並於同日起至同年11
    月3日期間，以全民健康保險之保險對象身分就醫，於高雄
    市立大同醫院等多家醫療院所住院及門診診療，醫療費用共
    計為新台幣（下同）29,453元。經原告以87年11月19日健保
    高門字第87025083號通知函催告被告返還上開醫療費用，以
    寄存送達方式（寄存於高雄新興郵局）送達被告，被告仍未
    置理。是被告自應依公法上不當得利之法理，返還原告溢付
    之醫療費用予原告等語，並求為判決如主文所示。被告未提
    出書狀作何聲明或陳述。
二、按「具有中華民國國籍，符合下列各款規定資格之一者，得
    參加本保險為保險對象：．．．一、曾有參加本保險紀錄或
    參加本保險前4個月繼續在臺灣地區設有戶籍者。」「保險
    對象依第11條規定應退保者，自應退保之日起，不予保險給
    付；已受領保險給付者，應返還保險人所支付之醫療費用；
    其所繳之保險費，不予退還。」全民健康保險法第10條第1
    項第1款、第45條定有明文。經查，本件原告所主張之前開
    事實，業據其提出被告戶籍謄本、投保切結書、原告87年11
    月19日健保高門字第87025083號通知函等影本附卷可稽。被
    告經本院合法送達起訴書狀，未提出任何書狀以供本院斟酌
    ，亦有戶籍謄本、送達證書附卷可憑，是原告前揭主張，洵
    堪採信。次按，全民健康保險法制定之目的，係為增進全體
    國民健康，辦理全民健康保險，以提供醫療保健服務，全民
    健康保險法第1條定有明文，全民健康保險既屬於強制性社
    會保險而具公法性質，因該法律關係所生之爭執即屬公法事
    件。本件被告於86年6月24日入境，同年7月5日設籍於高雄
    市新興區○○○路31號3樓之1，依全民健康保險法第10條第
    1項第1款規定，應自86年11月5日起始在台灣地區設籍滿4個
    月方得參加全民健康保險。惟被告卻於86年6月25日切結其
    符合第6類被保險人之身分，以高雄市新興區公所為投保單
    位加入健保，並於同日起至同年11月3日期間，以全民健康
    保險之保險對象身分就醫，於高雄市立大同醫院等多家院所
    住院及門診診療，醫療費用共計29,453元，即屬因無法律上
    之原因而受有利益，致他人受損害，而構成公法上不當得利
    ，至屬明確。揆諸上開說明，本件被告獲有公法上不當得利
    ，原告主張，洵屬可採。
三、綜上所述，原告依據公法上不當得利之法律關係，提起一般
    給付之訴，請求被告給付29,453元，及自起訴狀繕本送達被
    告翌日即94年12月6日起至清償日止，按年息百分之五計算
    之利息，即屬有理由，應予准許。並不經言詞辯論為之。
四、據上論結，本件原告之訴為有理由，爰依行政訴訟法第233
    條第1項、第236條、第195條第1項前段、第98條第3項前段
    ，判決如主文。
中　　華　　民　　國　　94　　年　  12　　月　 19  　 日
                        第二庭法  官　戴見草
以上正本係照原本作成。
如不服本判決，應於送達後20日內，向本院提出上訴狀並表明上
訴理由，如於本判決宣示後送達前提起上訴者，應於判決送達後
20日內補提上訴理由書（須按他造當事人人數附繕本）。
提起上訴應預繳送達用雙掛號郵票7份（每份34元）。
中　　華　　民　　國　　94　　年　  12　　月　 19  　 日
　　　　　　　　　　　　　　　書記官  蔡玫芳
附註:
行政訴訟法第235條（第1項、第2項）:
對於適用簡易程序之裁判提起上訴或抗告，須經最高行政法院之
許可。
前項許可，以訴訟事件所涉及之法律見解具有原則性者為限。
